【裁判字號】    89,上訴,2053
【裁判日期】    891005
【裁判案由】    殺人未遂
【裁判全文】
臺灣高等法院刑事判決                          八十九年度上訴字第二五三號
    上  訴  人  丁○○
    即  被  告
    選任辯護人  舒建中
                游孟輝
                黃麗蓉
右上訴人因殺人未遂案件，不服臺灣士林地方法院八十九年度易字第二八一號，中華
民國八十九年五月九日第一審判決（起訴案號：臺灣士林地方法院檢察署八十九年度
偵字第一四七七號）提起上訴，本院判決如左：
    主  文
原判決撤銷。
丁○○傷害人之身體，處有期徒刑壹年。
    事  實
一、丁○○因長期認其姐夫丙○○○未善待其姐劉婕筠及其母劉林滿，且認丙○○○
    曾調戲其弟之女友而不滿，竟基於普通傷害之教訓犯意，於民國八十九年元月二
    十日上午八時四十分許，持其母廚用之菜刀乙把，在臺北市士林區○○○路四一
    巷五之一號住處附近等候，見丙○○○至臺北市○○○路四一巷八號前停車處開
    車時，即手握前開菜刀朝丙○○○走來，並持刀對丙○○○揮砍，丙○○○見狀
    即持手中公事包阻擋，並即轉身自停車牆角處逃出，惟丁○○仍自後追砍丙○○
    ○數刀，致丙○○○受有頭部三×二×一公分、左背十×六×三公分、左臀八×
    四×二公分及左大腿十五×十×六公分之傷害，因丙○○○及時呼救，劉林滿聞
    聲趕來，並將丁○○強行拉開，且由劉婕筠將已受傷之丙○○○及時送醫。
二、案經丙○○○訴由臺北市政府警察局士林分局報請臺灣士林地方法院檢察署檢
    察官偵查起訴。
    理  由
一、訊據被告丁○○對於前揭事實坦承不諱，核與告訴人丙○○○指訴之情節相合，
    且有行政院退徐役官兵輔導委員會臺北榮民總醫院八十九年元月二十五日出具之
    住院診斷證明書乙紙、該院八十九年四月七日（八九）北總行字第０二三七一號
    函文乙紙及病歷記錄影本乙份附卷可稽，並有菜刀一把扣案可證，事證明確，被
    告犯行洵堪認定。
二、核被告所為，係犯刑法第二百七十七條第一項之傷害罪，又被告對告訴人丙○○
    ○在案發前雖有不滿，但僅互不交談而已，被告之姊劉婕筠表示被告對其與告訴
    人之小孩平常亦相當照顧並幫忙送便當去學校給小孩，足見被告與告訴人尚無深
    仇大恨，且告訴人頭部之傷，並無如左背、左臀、左大腿之深度刀傷，是被告所
  稱只是給告訴人一點（普通傷害）之教訓，及告訴人於本院表示我沒有認為被告
    有要殺我、置我於死地的意思等語，自可採信，故尚難認被告於下手時即有殺人
    致告訴人於死地之犯意，再本件係游姓及華姓民眾向台北市政府警察局勤務指揮
    中心報案，由該中心通知台北市政府警察局士林分局處理，有台北市政府警察局
    八十九年八月十八日北市警勤字第八九二八一二四九○○號函及報案紀錄表影本
    二份附卷可稽，而台北市政府警察局士林分局派警員乙○○、甲○○前往處理，
    經詢問案發現場之店家稱嫌犯係三樓（即台北市士林區○○○路四一巷五之一號
    三樓）的兒子，且其二人即時去查訪等，業據證人乙○○、甲○○到庭證述明確
    ，可見警員已發現並確定涉案人為何人，此亦有載明涉嫌人為丁○○之台北市政
    府警察局士林分局之紀錄通報單及工作紀錄簿影本在卷可憑，是嗣後被告向警員
    承認本案為其所為，尚難認符合自首之規定，自無自首規定之適用。
三、原審經審理結果，認被告罪證明確，予以論罪科刑，固非無見，惟查本件尚難認
    被告於下手時即有殺人致告訴人於死地之犯意如前述，原審就檢察官起訴被告犯
    有刑法第二百七十七條第一項之傷害罪予以變更起訴法條，改論處被告殺人未遂
    罪，尚有未洽，被告上訴意旨執此指摘原判決不當，尚非無理由，自應予以撤銷
    改判，爰審酌被告未能理性解決問題而隨意動刀揮砍，及其與被害人之關係，其
    犯罪後之態度尚佳，以及被害人受傷不輕，且被害人於本院表示願意原諒被告等
    一切情狀，量處有期徒刑壹年。又扣案菜刀乙把，雖為被告犯罪所用之物，惟並
    非其所有，已經證人劉林滿證述屬實，自不得宣告沒收，附此敘明。
據上論斷，應依刑事訴訟法第三百六十九條第一項前段、第三百六十四條、第二百九
十九條第一項前段，刑法第二百七十七條第一項、罰金罰鍰提高標準條例第一條前段
判決如主文。
本案經檢察官洪威華到庭執行職務。
中      華      民      國    八十九    年      十      月      五      日
                              臺灣高等法院刑事第四庭
                                  審判長法  官  蔡  永  昌
                                        法  官  陳  榮  和
                                        法  官  許  宗  和
右正本證明與原本無異。
被告不得上訴。
檢察官如不服本判決應於收受送達後十日內向本院提出上訴書狀，其未敘述上訴之理
由者並得於提起上訴後十日內向本院補提理由書（均須按他造當事人之人數附繕本）
。
                                        書記官  廖  艷  莉
中      華      民      國    八十九    年      十      月     十一     日
附錄：本案論罪科刑法條全文
刑法第二百七十七條
傷害人之身體或健康者，處三年以下有期徒刑，拘役或一千元以下罰金。
犯前項之罪，因而致人於死者，處無期徒刑或七年以上有期徒刑，致重傷者，處三年
以上、十年以下有期徒刑。


司法院資訊處製作；財團法人民間司法改革基金會備份。
